【裁判字號】    97,交聲,2243
【裁判日期】    970904
【裁判案由】    交管條例聲異
【裁判全文】
臺灣板橋地方法院交通事件裁定        97年度交聲字第2243號
異  議  人
即受處分人  甲○○
上列異議人因違反道路交通管理處罰條例案件，對於臺北市交通
事件裁決所於民國九十七年七月二十九日所為之處分（原處分案
號：北市裁罰字第裁二二－ＡＥＷ六九八三九九號），聲明異議
，本院裁定如下：
    主    文
異議駁回。
    理    由
一、按「受處分人，不服主管機關所為之處罰，得於接到裁決書
    之翌日起二十日內，向管轄地方法院聲明異議」、「依道路
    交通管理處罰條例第八十七條規定向管轄法院聲明異議之期
    間，自裁決送達之翌日起算，並得依法扣除在途期間」，道
    路交通管理處罰條例第八十七條第一項、道路交通案件處理
    辦法第十二條分別定有明文。又法院受理有關交通事件，準
    用刑事訴訟法之規定；刑事訴訟法規定之期間，其計算依民
    法規定，道路交通管理處罰條例第八十九條前段、刑事訴訟
    法第六十五條亦著有明文。查：本件臺北市交通事件裁決所
    （以下稱：原處分機關）裁決書係於民國九十七年七月二十
    九日合法送達於異議人（即由異議人親自簽收），有臺北市
    交通事件裁決所送達證書影本一份在卷可憑，本件聲明異議
    期間自應從九十七年七月三十日起算，另異議人之住所位於
    彰化縣芳苑鄉○○路○段三二０號，非屬原處分機關所在之
    鄉鎮市（臺北市交通事件裁決所設於臺北市中正區○○○路
    ○段九十二號七、八樓），且非在本院管轄區域內，依法院
    訴訟當事人在途期間標準第四條第一項第一款第三目之規定
    ，應扣除在途期間四日，是本件異議人聲明異議應於上開裁
    決書送達生效之翌日起二十四日（法定二十日不變期間加上
    四日在途期間）內為之，經計算結果，九十七年八月二十二
    日星期五為本件聲明異議應提出期間之末日。異議人因不服
    原處分提起聲明異議，其異議狀於九十七年八月二十日送達
    原處分機關，此有卷附之原處分機關收文日期章蓋於異議人
    所提之聲明異議狀正面足憑，異議人本件異議尚未逾前開聲
    明異議之法定期間，依首開說明，其本件聲明異議合法，合
    先敘明。
二、按汽車駕駛人飲用酒類或其他類似物後其吐氣所含酒精濃度
    超過每公升零點二五毫克或血液中酒精濃度超過百分之零點
    零五以上者，不得駕車，道路交通安全規則第一百十四條第
    一項第二款定有明文。次按汽車駕駛人，駕駛汽車經測試檢
    定有酒精濃度超過規定標準者，處新臺幣（下同）一萬五千
    元以上六萬元以下罰鍰，並當場移置保管該汽車及吊扣其駕
    駛執照一年；汽車駕駛人有同條例第三十五條第一項規定之
    情形，應接受道路交通安全講習，道路交通管理處罰條例第
    三十五條第一項第一款、第二十四條第一項第二款分別定有
    明文。
三、本件異議人即受處分人甲○○於九十七年七月八日十時四十
    九分許，駕駛車牌號碼Ｔ二—九三五二號自小客車，行經臺
    北市○○街二十五號時，經警攔停測試，其吐氣所含酒精濃
    度每公升達零點三五毫克，有「汽車駕駛人酒精濃度超過規
    定標準（零點二五以上未滿零點四）」違規情形，以受處分
    人違反道路交通管理處罰條例第三十五條第一項第一款規定
    ，掣發北市警交字第ＡＥＷ六九八三九九號通知單當場舉發
    。嗣受處分人於舉發通知單上所載應到案日期（九十七年七
    月二十三日）前向原處分機關提出申訴，經原處分機關函請
    舉發單位調查結果，仍認受處分人有前開違規行為，原處分
    機關乃依違反道路交通管理處罰條例第三十五條第一項第一
    款及違反道路交通管理事件統一裁罰基準表等規定，於九十
    七年七月二十九日裁處受處分人一萬九千五百元罰鍰，並應
    接受道路交通安全講習，此有臺北市政府警察局北市警交字
    第ＡＥＷ六九八三九九號舉發通知單、臺北市交通事件裁決
    所北市裁罰字第裁二二－ＡＥＷ六九八三九九號裁決書各一
    件在卷足憑。
四、聲明異議意旨略以：伊並非該車專屬之駕駛人，僅因車主朋
    友尚在超商店內繳納停車費，伊基於怕影響交通而好意將車
    迅間移開以利警車之通行，應有刑罰上「阻卻違法」之適用
    云云。
五、經查：本件異議人於前揭時、地，經臺北市政府警察局交通
    警察大隊萬華分隊警員攔停測試，因其吐氣所含酒精濃度每
    公升達零點三五毫克，有「汽車駕駛人酒精濃度超過規定標
    準（零點二五以上未滿零點四）」違規情形，違反道路交通
    管理處罰條例第三十五條第一項第一款規定，遂以北市警交
    字第ＡＥＷ六九八三九九號舉發違反道路交通管理事件通知
    單當場舉發等情，業據異議人坦承不諱，復有上開舉發通知
    單影本一紙附卷可稽，是異議人確有前述酒後駕車之違規情
    事，足堪認定。而駕駛人飲酒超過一定標準將使得反應變慢
    、感覺減低、影響駕駛、增加肇事率亦已經醫學證實及一般
    社會大眾所認同，因而有刑法第一百八十五條之三、道路交
    通管理處罰條例第三十五條第一項第一款及道路交通安全規
    則第一百十四條第一項第二款之規定以規範處罰此種行為。
    縱使如異議人所辯其僅移動汽車、讓出通道而無駕車離去之
    意，惟其既然已有酒後駕駛車輛在「道路」上行駛之行為事
    實，衡諸前揭說明，其行為仍應認已符合上開條文規定之處
    罰範圍，自不因駕駛之路途長短而有異。至異議人雖另辯稱
    ：其係怕影響交通應有阻卻違法事由之適用云云。惟按因避
    免自己或他人生命、身體、自由、名譽或財產之緊急危難而
    出於不得已之行為，不予處罰。但避難行為過當者，得減輕
    或免除其處罰，行政罰法第十三條固定有明文，然法定阻卻
    違法事由係以緊急危難狀態存在為必要，而所謂「出於不得
    已之行為」，必須通過比例原則之檢驗，亦即其避難行為之
    目的適當，行為之方式應屬唯一且必要，並應選擇造成損害
    最小之方式為之。是異議人上開所辯縱令屬實，惟此實難認
    係屬緊急危難狀態，亦無從認客觀上有何不得已須為該違規
    行為之情狀，故與行政罰法第十三條所定之緊急避難並不相
    符，亦不得據為本件主張阻卻違規之正當事由。從而，受處
    分人有前揭之違規行為，堪以認定。
六、綜上所述，本件異議人違規情節明確，原處分機關依道路交
    通管理處罰條例第三十五條第一項第一款及違反道路交通管
    理事件統一裁罰基準表之規定裁罰異議人罰鍰一萬九千五百
    元，並應接受道路交通安全講習，核無違誤，本件異議人之
    異議為無理由，自應將其異議駁回。
七、據上論斷，應依道路交通案件處理辦法第十九條，裁定如主
    文。
中    華    民    國    97    年     9     月    4    日
                  交通法庭法  官  吳冠霆
上列正本證明與原本無異。
如不服本裁定，應於裁定送達後五日內敘明抗告理由，向本院提
出抗告狀。
                          書記官  黃炎煌
中    華    民    國    97    年    9     月    4     日


司法院資訊處製作；財團法人民間司法改革基金會備份。
